【裁判字號】    94,簡上,617
【裁判日期】    950112
【裁判案由】    洗錢防制法等
【裁判全文】
臺灣板橋地方法院刑事判決          94年度簡上字第617號
上  訴  人
即  被  告  甲○○
上列上訴人因違反洗錢防制法案件，不服本院 94年度簡字第939
號中華民國94年 7月14日第一審判決（聲請簡易判決處刑書案號
：93 年度偵字第18307號），提起上訴，本院管轄之第二審合議
庭判決如下：
    主  文
上訴駁回。
    事實及理由
一、甲○○有多次竊盜前科，前因加重竊盜案件，經臺灣高等法
    院以84年度上訴字第4183號判決判處有期徒刑一年二月，刑
    前強制工作三年確定；又因加重竊盜案件，經本院以85年度
    訴字第363 號判決判處有期徒刑一年確定，兩案接續執行後
    ，於民國89年3月15日假釋出監，並於同年9月13日假釋期滿
    視為執行完畢。其因缺錢花用，見中國時報分類廣告中有人
    收購他人之金融機構存摺、密碼及金融卡，雖能預見其提供
    帳戶與不相識之人使用，可能係供他人掩飾因自己重大犯罪
    所得財物或財產上利益之用，惟仍不違背其本意，而基於幫
    助他人掩飾因自己重大犯罪所得財物或財產上利益之犯意，
    於93年4 月7 日下午2 時許，至位於臺北縣新莊市○○路○
    段2 09號之遠東國際商業銀行臺北新莊分行，申請開立帳號
    為00000000000000號之帳戶後（聲請簡易判決處刑書誤載為
    000000000000「8 」66號），於同日下午3 時30分許，在上
    址附近，以新臺幣（下同）1,500 元之代價將該帳戶之存摺
    、金融卡、密碼及電話轉帳等資料售予真實姓名年籍不詳自
    稱為「王先生」之成年男子。而上開向甲○○收購帳戶者，
    實係某詐欺集團之成員，平日即以詐欺為常業，於取得甲○
    ○上開帳戶之存摺、金融卡及密碼後，即由其所屬詐欺集團
    中真實姓名年籍不詳之成年人成員，於93年4 月13日上午10
    時許，基於詐欺之犯意，打電話予乙○○，佯稱有退稅金額
    待領取，致乙○○陷於錯誤，而於當日上午11時53分24秒、
    54 分55 秒依該不詳人士之指示，至自動櫃員機匯款二筆各
    99,8 96 元至甲○○前揭帳戶，前揭款項再由該姓名年籍不
    詳之人士所組成之詐騙集團領取，並賴以維生，該詐欺集團
    即係以甲○○之上開帳戶作為掩飾自己重大犯罪所得財物之
    用。後因乙○○發現帳戶內款項減少，始知受騙，並報警循
    線查獲，而悉上情。
二、被告甲○○固坦承於前揭時、地將上開帳戶之存摺、金融卡
    、密碼出賣他人使用之事實，惟否認有何幫助掩飾因自己重
    大犯罪所得財物之犯行，辯稱：向伊收購之「王先生」僅稱
    作為匯款轉帳用云云。經查：
（一）被告甲○○親自開設上開帳戶，並於前揭時、地將上開帳
      戶之存摺、金融卡、密碼出賣他人使用之事實，業據被告
      坦承不諱，並有遠東國際商業銀行93年5 月26日（93）遠
      銀莊字第0052號函所附被告甲○○開戶總約定書等開戶資
      料附卷可稽。另被害人聶尹辛遭人以電話通知退稅為由，
      而受騙於前揭時、地匯款二筆，每筆各99,896元匯入前揭
      被告甲○○帳戶中，隨即遭人提領一空等情，亦據被害人
      乙○○於警訊、偵查中指述甚詳，並有遠東國際商業銀行
      存摺往來明細分戶帳一紙、台新銀行存款存摺影本一份、
      自動付款機客戶交易明細單二紙在卷可按，是上開向被告
      收購帳戶之人，乃係一常業詐欺集團，並以被告之帳戶，
      作為隱匿渠等犯常業詐欺罪所得財物之用，至為灼然。
（二）按在郵局或銀行等金融機構開設存款帳戶，原係針對個人
      社會信用而予以資金流通，具有強烈之屬人性，而金融帳
      戶為個人理財之工具，於郵局或銀行等金融機構申請開設
      存款帳戶並無任何特殊之資格限制，一般民眾皆可利用存
      入最低開戶金額之方式，任意在銀行或郵局等金融機構申
      請開設存款帳戶，且一人並可於不同之金融機構申請多數
      之存款帳戶使用，尚無任何困難，此乃眾所周知之事實，
      被告於為本案行為時均為已年滿二十歲之成年人，顯屬有
      一般社會經驗之人，對此應有所認知。而有犯罪意圖者，
      非有正當理由，竟使用他人提供之帳戶，客觀上自可預見
      其目的係供為某筆資金或有價證券之存入，後再行領出或
      兌現之用，且該筆資金或有價證券之存入及提領過程係有
      意隱瞞其流程及行為人身分曝光之用意，一般人本於一般
      認知能力應均易於瞭解。是依一般人之社會生活經驗，若
      見他人不以自己名義申請帳戶，反而向人收集存款帳戶為
      不明用途使用或流通，衡情對於該等帳戶可能供洗錢等不
      法目的之使用，當有合理之預期，況且利用不相識之人之
      帳戶從事常業詐欺或其他犯罪所得財物洗錢之用，早為傳
      播媒體廣為報導，被告為有社會經驗之成年人，其應可預
      見交付其名義之帳戶存摺及金融卡等物件予不相識之人流
      通，有幫助從事常業詐欺或其他犯罪之人利用該等帳戶掩
      飾、隱匿該犯罪集團成員因自己犯罪所得財物或財產上利
      益之可能，但其仍將自己名義之帳戶物件交付，以致自己
      完全無法了解、控制其帳戶物件之使用方法及流向，則被
      告應具有縱使有人利用該等金融帳戶供掩飾、隱匿實施常
      業詐欺等重大犯罪所得財物或財產上利益之用，亦不違背
      其本意之幫助意思甚明。據此，本案事證明確，被告犯行
      堪予認定。
三、核被告所為，係犯刑法第三十條第一項前段、洗錢防制法第
    九條第一項之幫助掩飾因自己重大犯罪所得財物罪。被告有
    如事實欄所載前科及刑之執行情形，有臺灣高等法院被告前
    案紀錄表一件在卷可憑。其於受有期徒刑執行完畢後五年內
    ，再犯本件有期徒刑以上之罪，為累犯，應依刑法第四十七
    條規定，加重其刑。又其係幫助他人犯罪，為幫助犯，爰依
    刑法第三十條第二項規定減輕其刑，並依法先加後減之。原
    審酌酌被告素行，兼衡其犯罪之動機、目的、手段、被害人
    之損失，及被告犯罪後之態度等一切情狀，量處有期徒刑五
    月，如易科罰金以三百元折算一日，以及就被告甲○○出售
    上開帳戶所得之報酬為新臺幣一千五百元，係屬因犯本罪所
    得之報酬，應依洗錢防制法第十二條第一項規定，不問屬於
    被告與否，沒收之，如全部或一部不能沒收時，以其財產抵
    償之。復就幫助常業詐欺犯罪部分，敘明不成立之理由，並
    諭知因聲請簡易判決處刑意旨認此部分與被告前開經論罪科
    刑之犯罪事實有想像競合犯之裁判上一罪關係，爰不另為無
    罪之判決等情。其認事用法均無違誤，且刑罰裁量權之行使
    ，堪稱平允、妥適。茲上訴人不服第一審刑事簡易判決，其
    上訴意旨略稱：伊那時不知道法律就把身分證賣人，伊有一
    個八十六歲的老母親要養，沒有錢罰錢，希望能夠判輕一點
    云云。惟按，被告本不得因不知法律而免除刑事責任，刑法
    第十六條前段定有明文，且本院亦查無任何事證足資認定被
    告自信其行為為法律所許可而有正當理由之情形，是被告自
    難以其不知前開法律規定，而解免刑事責任。此外，若被告
    真有意奉養母親，自應憑其能力謀得一正當工作獲取金錢，
    其不思及此，反因屢犯加重竊盜案件經判決確定執行完畢後
    ，又再犯本案，此豈是孝養母親之道？而被告是否有足夠資
    力以繳納易科之罰金，係刑之執行問題，與本案量刑輕重無
    涉。從而，被告上訴並無理由，應予駁回。
據上論斷，應依刑事訴訟法第 455 條之1第1項、第3項、第368
條，判決如主文。
本案經檢察官陳鴻濤到庭執行職務。
中    華    民    國    95    年    1    月    12     日
                  刑事第七庭審判長法  官   胡  堅  勤
                                  法  官   王  瑜  玲
                                  法  官   李  君  豪
以上正本證明與原本無異。
不得上訴。
                                  書記官   蕭  汝  芳
中    華    民    國    95    年    1     月    13    日
附錄本案論罪科刑法條全文：
洗錢防制法第9 條第1 項：
犯第二條第一款之罪者，處五年以下有期徒刑，得併科新臺幣三
百萬元以下罰金。


司法院資訊處製作；財團法人民間司法改革基金會備份。
